【裁判字號】    98,簡上,29
【裁判日期】    980324
【裁判案由】    詐欺
【裁判全文】
臺灣彰化地方法院刑事判決              98年度簡上字第29號
上  訴  人
即  被  告  甲○○
                    （現另案在台灣彰化監獄執行中）
上列上訴人因詐欺案件，不服本院九十八年度簡字第七三號中華
民國九十八年一月十三日第一審簡易判決（原檢察官聲請簡易判
決處刑案號：九十七年度偵字第一０六七七號），提起上訴，本
院管轄第二審合議庭判決如下：
    主  文
上訴駁回。
    理由
一、本案經本院審理結果，認第一審判決認事用法及量刑均無不
    當，應予維持，並引用第一審判決書記載之事實、證據及理
    由（如附件，惟原刑事簡易判決所引用檢察官聲請簡易判決
    處刑書犯罪事實欄第七、八行「以新臺幣（下同）一千元之
    價格，出賣給真實姓名、年籍均不詳之成年男子詐騙集團成
    員，」之記載應更正為「以每月租金新臺幣（下同）一萬元
    之價格，出租給真實姓名、年籍均不詳之成年男子詐騙集團
    成員，該姓名、年籍不詳之成年男子並先交付三千元予甲○
    ○，甲○○」）。
二、本件上訴人即被告甲○○（以下簡稱被告）上訴意旨略以：
    我承認我將帳戶給他人使用不應該，惟原審量刑過重，請求
    從輕量刑等語。
三、訊據被告甲○○固對上開郵局帳戶為其以本人名義所開立及
    其將上開帳戶之存摺、印鑑、提款卡及密碼等物出租予不詳
    姓名、年籍之成年男子等情均坦承不諱，且
（一）被害人乙○○於九十七年七月十日因接獲詐騙集團成員所
      撥打電話，並自稱係警察人員，向被害人乙○○詐稱被害
      人有一非法帳戶，要馬上凍結，否則馬上要被關三、四年
      等語；翌日該詐騙集團成員又自稱係臺中地方法院檢察署
      檢察官以電話向被害人乙○○詐稱被害人涉及一件全國性
      之詐騙集團案件，並要被害人乙○○至郵局提領十五萬元
      ，並將該十五萬元匯入甲○○帳戶，等案件查清楚後會將
      錢還給被害人等語，致使被害人陷於錯誤，而於九十七年
      七月十一日下午二時二十二分許匯款十五萬元至被告之上
      開郵局帳戶，並隨即遭人領走該筆款項，嗣因被害人經查
      詢後始知遭詐騙等情，業據證人即被害人乙○○於警詢時
      證述甚詳，並有被害人之郵政國內匯款執據、臺中地方法
      院行政凍結管收執行命令及中華郵政股份有限公司中壢郵
      局函覆之顧客基本資料查詢、查詢帳戶最近交易資料各一
      份在卷可稽，足徵被告所申設之上開郵局帳戶確遭詐騙集
      團成員作為實施詐欺取財之用。
（二）按刑法上之故意，分直接故意（確定故意）與間接故意（
      不確定故意），「行為人對於構成犯罪之事實，明知並有
      意使其發生者」為直接故意，「行為人對於構成犯罪之事
      實，預見其發生而其發生並不違背其本意者」為間接故意
      ；一般人至金融機構開設帳戶並非難事，如非因財產犯罪
      等不法目的，依常情並無捨棄自己帳戶而迂迴以花費金錢
      或其他方法向無相當信賴關係之陌生人取得帳戶使用之理
      ，且近年來以退稅或中獎等不實電話內容而詐欺取財之犯
      罪類型層出不窮，該等犯罪，多數均係利用他人帳戶作為
      詐欺所得財物之出入帳戶，業經媒體廣為披載，是依一般
      人通常之知識、智能及經驗，均已深知向陌生人購買、承
      租或其他方法取得帳戶之人，多係欲藉該帳戶取得不法犯
      罪所得，且隱匿實際身分，以逃避司法單位之追查，若此
      社會現實，恆係一般人本於日常生活經驗即可體察，被告
      對此自亦難諉為不知，故被告將上開郵局帳戶之存摺、印
      鑑、提款卡與密碼以每月一萬元之價格出租予不詳姓名、
      年籍之成年男子，導致該帳戶將來可能被用來作為詐欺取
      財等非法用途之工具乙節，應有所預見，且不違背其本意
      。是以，被告猶出租所有之上開帳戶予姓名、年籍不詳之
      成年男子所屬之詐欺集團成員使用，足認被告主觀上容任
      該詐欺集團將上開帳戶作為詐欺取財之指定帳戶使用，準
      此，被告確有幫助詐欺取財之不確定故意甚明。
（三）綜上所述，足徵被告所為自白顯與事實相符，堪予採信，
      本件事證明確，被告犯行堪予認定，應予依法論科。
四、按依社會常情，任何人均可辦理金融帳戶存摺使用，如無正
    當理由，實無借用他人存摺、提款卡、密碼使用之理，且金
    融存摺、提款卡及密碼亦事關個人財產權益之保障，其專有
    性甚高，除非本人或與本人親密關係者，難認有何理由可同
    時取得該存摺、提款卡及密碼；又自政府開放金融業申請設
    立後，金融機構大量增加，一般人申請存款帳戶極為容易且
    便利，除非活期存款帳戶使用人欲將帳戶充作犯罪之用，否
    則一般人正常使用以自己名義申辦之存款帳戶即可，並無使
    用他人帳戶之必要。況近來新聞媒體，對於不肖犯罪人士常
    使用他人存款帳戶後，再持以供作犯罪使用，藉此逃避檢警
    查緝之情事，亦多所報導；且一般人亦均有妥為保管及防止
    他人任意使用存摺、提款卡及密碼之認識，縱特殊情況偶需
    交付他人使用，亦必深入瞭解用途及合理性，始予提供，該
    等專有物品如落入不明人士手中，而未加以闡明正常用途，
    極易被利用為與財產有關之犯罪工具，此為吾人依一般生活
    認知所易於體察之常識，而對於非有正當理由，竟徵求他人
    提供帳戶者，客觀上可預見其目的，係供為某筆資金存入後
    ，再行領出之用意，一般人本於一般認知能力均易於瞭解，
    被告就郵局存款帳戶之申請使用細節，不可能諉為不知，被
    告係於可預見上揭郵局帳戶存摺、提款卡及密碼、印鑑提供
    予他人使用將幫助他人實施犯罪之情形下，仍將其郵局之帳
    戶存摺、提款卡及密碼、印鑑以每月一萬元之高價出租予姓
    名、年籍不詳之之成年男子使用，顯有預見縱有人利用被告
    前揭銀行帳戶實施詐欺取財犯罪，以領取犯罪所得財物，避
    免遭查獲等情，亦不違背被告之本意至明。次按刑法關於正
    犯、從犯之區別，本院所採見解，係以其主觀之犯意及客觀
    之犯行為標準，凡以自己犯罪之意思而參與犯罪，無論其所
    參與者是否犯罪構成要件之行為，皆為正犯，其以幫助他人
    犯罪之意思而參與犯罪，其所參與者，苟係犯罪構成要件之
    行為，亦為正犯，必以幫助他人犯罪之意思而參與犯罪，其
    所參與者又為犯罪構成要件以外之行為，始為從犯（最高法
    院二十五年上字第二二五三號判例要旨參照）。是如未參與
    實施犯罪構成要件之行為，且係出於幫助之意思提供助力，
    即屬幫助犯，而非共同正犯，本案被告係基於幫助他人詐欺
    取財之犯意，提供上開帳戶存摺、提款卡及密碼、印鑑與姓
    名、年籍不詳之成年男子及其所屬之詐騙集團成員，意圖為
    自己不法之所有，詐欺被害人匯款至被告所提供之上揭帳戶
    ，是被告顯係以幫助他人為詐欺取財犯罪之意思，其所參與
    者僅係出租前開存摺、提款卡及密碼、印鑑等資料，亦即參
    與犯罪構成要件以外之行為，依前開說明，核被告交付郵局
    帳戶予詐騙集團成員詐欺被害人乙○○所為，係犯刑法第三
    十條第一項、第三百三十九條第一項之幫助詐欺取財罪。被
    告所為係犯刑法第三十條第一項、第三百三十九條第一項之
    幫助詐欺取財罪，業如前述，應依同法第三十條第二項之規
    定減輕其刑。
五、原審以被告幫助詐欺取財犯行事證明確，並審酌上開情狀，
    且被告係累犯，據以論罪科刑，判處被告有期徒刑五月，並
    諭知易科罰金之折算標準，核無違誤或不當，上訴人上訴意
    旨指摘原判決量刑過重，請求撤銷原判決，難認有理由，應
    駁回其上訴。
據上論斷，應依刑事訴訟法第四百五十五條之一第一項、第三項
、第三百七十三條、第三百六十八條，判決如主文。
本件經檢察官陳茂榮到庭執行職務。
中    華    民    國    98    年    3     月    24    日
                  臺灣彰化地方法院刑事第二庭
                                  審判長法官   石馨文
                                  法      官   羅永安
                                  法      官   尚安雅
以上正本證明與原本無異。
本件不得上訴。
中    華    民    國    98    年     3    月     25    日
                                  書  記  官   洪年慶


司法院資訊處製作；財團法人民間司法改革基金會備份。
